臺灣臺中地方法院民事裁定　　　　　　　95年度再易字第22號
再審聲請人
暨再審原告　甲○○
再審相對人
暨再審被告　乙○○
訴訟代理人　曾若芝
再審相對人
暨再審被告　丙○○
上列當事人間因回復原狀等事件，再審聲請人暨再審原告對於本
院：(1)民國95年5月19日95年度聲再字第3號民事確定裁定聲請再
審；(2)民國92年12月12日92年度簡上字第298號民事確定判決提
起再審之訴，本院裁定如下：
    主      文
再審之聲請及再審之訴均駁回。
再審程序費用由再審聲請人暨再審原告負擔。
    理      由
一、本件聲請再審及提起再審之訴意旨略謂：95年度聲再字第3
    號確定裁定，未經言詞辯論即以不合法駁回再審之聲請，顯
    然違背民事訴訟法第221條之規定，亦與最高法院53年台上
    字第986號判例意旨不合，對聲請人聲請再審加諸限制，且
    有消極不適用法律之違法，爰對95年度聲再字第3號確定裁
    定聲請再審，及對92年度簡上字第298號民事確定判決提起
    再審之訴等語。
二、有關再審聲請人對本院民國95年5月19日95年度聲再字第3號
    民事確定裁定聲請再審部分：
  (一)判決，除別有規定外，應本於當事人之言詞辯論為之，民
      事訴訟法第221條第1項固有明定。惟再審之訴係對於民事
      確定判決聲明不服之方法，其起訴必需先在程序上合法，
      法院始可進而審究是否具有民事訴訟法第496條或第497條
      （簡易訴訟程序之第二審確定終局裁判應適用民事訴訟法
      第436條之7）之再審理由；並於具備再審理由之後，方得
      回復原來之訴訟程序。如再審之訴係不合法定程序，則法
      院應依民事訴訟法第502條第1項規定，以裁定駁回之，自
      無民事訴訟法第221條第1項應本於言詞辯論為之規定之適
      用；亦與最高法院53年台上字第986號判例係以再審之訴
      合法為前提所揭示：「對於已確定之再審判決，民事訴訟
      法既無不得提起再審之訴之限制，即非不得提起再審之訴
      （司法院36年4月12日院解字第3444號參照），則依民事
      訴訟法第492條第1項第11款前段（即現行第496條第1項第
      13款前段），其新證據須在前事實審之言詞辯論終結前已
      存在者，應指再審程序中之言詞辯論而言。」等論旨無關
      。如再審之訴無再審理由者，則法院應以判決駁回；其中
      顯無再審理由者，依民事訴訟法第502條第2項規定，得不
      經言詞辯論為之。故必待再審之訴合法，且非顯無再審理
      由時，法院始應本於當事人之言詞辯論為判決。
  (二)經查，95年度聲再字第3號確定裁定認聲請人之聲請再審
      ，係對本院95年度聲再字第2號確定裁定聲明不服，惟不
      僅未具體表明有何法定再審事由，亦未記載合於法定再審
      事由之具體情事，卻僅重申其更前次對本院94年度再易字
      第21號確定裁定聲請再審之理由，其聲請與民事訴訟法第
      501條第1項第4款及第498條之1之規定未合，而裁定駁回
      再審聲請人之聲請。則依前開之說明，再審聲請人上開再
      審之聲請既因不合法經裁定駁回，自無民事訴訟法第221
      條第1項所稱判決應本於言詞辯論而為之規定之適用，亦
      與最高法院53年台上字第986號判例所揭示之規範意旨無
      涉。再審聲請人認原確定裁定有違背上開法律規定及判例
      之再審理由，即屬無據，應予駁回。
三、有關再審原告對本院民國92年12月12日92年度簡上字第298
    號民事確定判決提起再審之訴部分：
  (一)再審之訴，應於30日之不變期間內提起。前項期間，自判
      決確定時起算，判決於送達前確定者，自送達時起算；其
      再審之理由發生或知悉在後者，均自知悉時起算。又再審
      之訴不合法者，法院應以裁定駁回之。民事訴訟法第501
      條第1項、第2項、第502條第1項分別定有明文。再者，提
      起民事再審之訴，未依民事訴訟法第501條第1項第4款後
      段規定，記載遵守不變期間之證據者，不屬同法第121條
      第1項規定書狀不合程式或有其他欠缺之情形，審判長毋
      庸裁定定期命其補正，63年5月28日最高法院63年度第3次
      民庭庭推總會議決(一)可資參照。
  (二)本件再審原告係於95年5月30日（訴狀郵寄到達本院時）
      提起本件再審之訴。惟本院92年度簡上字第298號判決係
      於92年12月12日宣判時確定，再審原告於92年12月31日收
      受該判決，業經本院調取上開確定判決事件卷宗查明無誤
      ，是以再審原告於95年5月30日提起本件再審之訴，顯然
      已逾30日之不變期間；且再審原告所提之再審起訴狀，亦
      未提出並記載其遵守不變期間之證據，則依前揭法律規定
      及最高法院民庭庭推總會議決議所示見解，再審原告對本
      院92年12月12日92年度簡上字第298號民事確定判決，以
      有違反最高法院21年上字第3046號判例、28年上字第561
      號判例、29年上字第378號判例、43年台上字第47號判例
      、60年台上字第4195號判例、71年台上字第409號判決、
      74年台上字第355號判決、69年2月23日最高法院69年度第
      4次民事庭會議決議(一)等法令之情事；並有發現未經斟酌
      之證物（民事訴訟法第496條第1項第13款）、就足影響於
      判決之重要證物漏未斟酌（民事訴訟法第497條）等情為
      由，提起本件再審之訴，為不合法，應以裁定駁回之。
四、據上論結，本件再審之聲請為無理由，再審之訴為不合法，
    ，應依民事訴訟法第507條、第502條、第95條、第78條，裁
    定如主文。
中　　華　　民　　國　　96　　年　　10　　月　　9 　　日
                  民事第三庭  審判長法  官  林洲富
                                    法  官  謝慧敏
                                    法  官  游文科
正本係照原本作成。
本裁定不得抗告。
中　　華　　民　　國　　96　　年　　10　　月　　9 　　日
                                    書記官 謝坤冀
